【裁判字號】    88,上訴,1680
【裁判日期】    890126
【裁判案由】    違反藥事法
【裁判全文】
臺灣高等法院高雄分院刑事判決          八十八年度上訴字第一六八號
    上訴人  台灣高雄地方法院檢察署檢察官
    被  告  乙○○
右上訴人因被告違反藥事法案件，不服臺灣高雄地方法院八十八年度訴字第一二四三
號中華民國八十八年十月十二日第一審判決（起訴案號：臺灣高雄地方法院檢察署八
十八年度偵字第九一０三號），提起上訴，本院判決如左：
      主      文
原判決撤銷。
乙○○輸入禁藥，處有期徒刑壹年貳月，緩刑肆年。扣押含有藥品成分Diazepam之禁
藥柒佰伍拾包（分別為藍色圓形小藥片肆佰玖拾包，及紫紅色圓形藥片貳佰陸拾包，
每包均含有柒粒），含有藥品成分Bisacodyl之禁藥貳佰玖拾包 （為白色圓形藥丸，
每包含拾肆粒）均沒收。
      事      實
一、乙○○甲知輸入任何藥品，均應將欲輸入藥品之成分、規格、性能、製法之要旨
    、檢驗規格與方法及有關資料或證件，連同標籤、仿單及樣品申請中央衛生主管
    機關查驗登記，經核准發給藥品許可證後，始得製造或輸入，竟於八十八年二月
    二十五日在泰國曼谷然禧醫院購得未經中央衛生主管機關准許發給藥品許可證之
    含安非他命成分ＰＨＥＮＴＥＲＭＩＮＥ之禁藥四百包（每包計有藍白膠囊七粒
    ），及含有藥品成分Ｄｉａｚｅｐａｍ之禁藥七百五十包（分別為藍色圓形小藥
    片四百九十包及紫紅色圓形藥片二百六十包，每包均含有七粒）、含有藥品成分
    Ｂｉｓａｃｏｄｙｌ之禁藥二百九十包（為白色圓形藥丸，每包含十四粒），並
    於同日二十二時許攜帶上開禁藥自高雄小港國際機場入關而輸入上開禁藥，為財
    政部高雄關稅局會同警方人員查獲，並扣得上開禁藥一千四百四十包。
二、案經財政部高雄關稅局移送臺灣高雄地方法院檢察署檢察官偵查起訴。
      理      由
一、訊據被告乙○○固坦承於八十八年二月二十五日在泰國曼谷然禧醫院購得未經中
    央衛生主管機關准許發給藥品許可證含安非他命成分ＰＨＥＮＴＥＲＭＩＮＥ之
    藥物四百包，及含有藥品成分Ｄｉａｚｅｐａｍ之藥物七百五十包、含有藥品成
    分Ｂｉｓａｃｏｄｙｌ之禁藥二百九十包，並於同日二十二時許攜帶上開藥物自
    高雄小港國際機場入關之事實，惟矢口否認有何犯行，辯稱：伊係購買減肥藥，
    不知道所購入之藥物含有安非他命成分而為禁藥，因伊係在泰國之醫院所購得，
    應係為合法之藥物，且伊亦係要自行服用及送人，並未要販賣云云。惟按，輸入
    藥品，均應將欲輸入藥品之成分、規格、性能、製法之要旨、檢驗規格與方法及
    有關資料或證件，連同標籤、仿單及樣品申請中央衛生主管機關查驗登記，經核
    准發給藥品許可證後，始得製造或輸入，藥事法第三十九條第一項定有甲文，若
    未向中央衛生主管機關申請核准，擅自輸入，即屬禁藥，此觀藥事法第二十二條
    第一項第二款規定即甲，藥事法既均著有甲文，則任何人不得推諉不知。經查被
    告既未經中央衛生主管機關申請核准，擅自輸入上開藥品，且被告所攜帶之藥品
    數量龐大，復於警訊中供承：「供自己販賣或自己用的」，於檢察官偵查中、原
    審審理中亦供稱「除自己使用外，還要送人。」等語，足見上開藥品非屬自用而
    為禁藥無疑。而所查扣由被告於八十八年二月二十五日所輸入之四百包藍白膠囊
    共計二千八百粒中，含有安非他命類藥品ＰＨＥＮＴＥＲＭＩＮＥ，而被告於同
    日同時以同一行為輸入之藍色圓形小藥片及紫紅色圓形藥片共計七百五十包之藥
    品，含有藥品成分Ｄｉａｚｅｐａｍ之成分，而白色圓形藥丸二百九十包（每包
    含十四粒）含有藥品成分Ｂｉｓａｃｏｄｙｌ之成分，有行政院衛生署八十八年
    三月二十四日衛署藥字第八八０一七六一九號函所附行政院衛生署藥物食品檢驗
    局檢驗成績書一紙附卷可稽，而上開藥物均未向中央衛生主管機關申請許可輸入
    ，此有行政院衛生署衛署藥字第八八０五一００七號函一紙在卷可稽，被告亦自
    承前揭藥物係於泰國合法之「然禧醫院」購得，既係由醫院購得，被告自應對所
    購入之上開片狀或丸狀物品含有藥品成分，有所認識，被告雖以前開情詞置辯，
    惟仍不得解免其罪責。此外，復有含安非他命成分ＰＨＥＮＴＥＲＭＩＮＥ之禁
    藥四百包（每包計有藍白膠囊七粒）及含有藥品成分Ｄｉａｚｅｐａｍ之禁藥七
    百五十包（分別為藍色圓形小藥片四百九十包及紫紅色圓形藥片二百六十包，每
    包均含有七粒）、含有藥品成分Ｂｉｓａｃｏｄｙｌ之禁藥二百九十包（為白色
    圓形藥丸，每包含十四粒）等禁藥扣案可稽，事證甲確，被告犯行實堪認定。又
    上開藥品，既係被告向泰國合法之醫院購得，其主觀上亦認為該藥物係屬單純之
    減肥藥，難認有「內含安非他命成分」之認識，尚無私運管制物品進口或運輸毒
    品之故意，不另構成懲治走私條例或毒品危害防制條例之罪，併予敘甲。
二、按輸入，僅需行為人由國外將偽藥或禁藥運輸進入我國領土者即足，並不以該藥
    物流通於國內市場為必要。核被告所為，係犯藥事法第八十二條第一項之輸入禁
    藥罪。公訴人雖漏未就被告輸入未經中央衛生主管機關准許發給藥品許可證之含
    有藥品成分Ｄｉａｚｅｐａｍ之禁藥七百五十包及含有藥品成分Ｂｉｓａｃｏｄ
    ｙｌ之禁藥二百九十包之部分起訴，惟被告係以單一行為輸入未經主管機關許可
    輸入之數種禁藥，在法律評價上應為單純一罪，本院自仍得予以審究。
三、原審據以論罪科刑，固非無見，惟按扣押之禁藥一千四百四十包，其中含安非他
    命類之藥品四百包，財政部高雄關稅局已依照海關緝私條例第三十九條第一項規
    定沒入處理，此有財政部高雄關稅局八十八年四月一日高普機字第八八一０一八
    九六號移送書一份附卷可稽，此部分不得另為沒收之諭知，原判決就此部分併諭
    知沒收，尚有未洽。檢察官上訴意旨，以原審諭知被告緩刑不宜，指摘原判決不
    當，雖無理由，但原判決既有上開可議之處，自仍應由本院將原判決撤銷改判。
    爰審酌被告所欲輸入之禁藥數量鉅大，其中更含有足以戕害他人身心之安非他命
    類藥物，姑念及其尚無不良前科，有本院被告全國前案紀錄表一紙在卷可稽，且
    其主觀上係認為減肥藥，僅供減肥適用，所欲輸入之禁藥於尚未輸入流通於國內
    市場前即遭查獲，所造成之損害非鉅等一切情狀，量處如主文所示之刑，以為懲
    儆。又查被告前未曾受有期徒刑以上刑之宣告，已如前述，因一時失慮，而罹刑
    典，經此刑之宣告後，應知警惕而無再犯之虞，本院因認暫不執行其刑為當，併
    予宣告緩刑四年，用啟自新。查扣之含有藥品成分Ｄｉａｚｅｐａｍ之禁藥七百
    五十包（分別為藍色圓形小藥片四百九十包及紫紅色圓形藥片二百六十包，每包
    均含有七粒）、含有藥品成分Ｂｉｓａｃｏｄｙｌ之禁藥二百九十包（為白色圓
    形藥丸，每包含十四粒）共計一千零四十包，係被告所有供犯罪所用之物，爰依
    刑法第三十八條第一項第二款之規定，予以宣告沒收。另含安非他命之藥品四百
    包業經海關依法沒入，故不再為沒收之諭知。
據上論結，應依刑事訴訟法第三百六十九條第一項前段、第三百六十四條、第二百九
十九條第一項前段、藥事法第八十二條第一項、刑法第十一條前段、第七十四條第一
款、第三十八條第一項第二款，判決如主文。
本案經檢察官邱榮藏到庭執行職務。
中    華    民    國        八十九      年      一      月    二十六    日
                              臺灣高等法院高雄分院刑事第九庭
                                  審判長法官  張甲松
                                        法官  張盛喜
                                        法官  任森銓
右正本證甲與原本無異。
如不服本判決，應於判決送達後十日內向本院提出上訴狀，其未述理由者並應於提
出上訴狀後十日內向本院補提理由書（應附繕本)。
                                      書記官  張文斌
中    華    民    國        八十九      年      一      月    二十八    日
附錄：本判決論罪科刑法條：
藥事法第八十二條第一項
製造或輸入偽藥或禁藥者，處七年以下有期徒刑，得併科新臺幣十五萬元以下罰金。
                                                                  Ｈ


司法院資訊處製作；財團法人民間司法改革基金會備份。
